【裁判字號】    90,易,2631
【裁判日期】    901012
【裁判案由】    家庭暴力防治法
【裁判全文】
臺灣高雄地方法院刑事判決                          九十年度易字第二六三一號
    公  訴  人  臺灣高雄地方法院檢察署檢察官
    被      告  甲○○
右列被告因恐嚇案件，經檢察官提起公訴（九十年度偵字第一○二○二號），本院判
決如左：
    主  文
甲○○以加害生命之事，恐嚇他人致生危害於安全，處拘役參拾日，如易科罰金，以
參佰元折算壹日。
扣案之生魚刀壹把沒收。
    事  實
一、甲○○與乙○○曾係配偶關係，屬家庭暴力防治法第三條第一款所定之家庭成員
    （業已於民國八十六年十二月八日離婚），甲○○於九十年五月二十三日下午一
    時三十分許，因不滿乙○○會同台灣電力股份有限公司人員（以下簡稱台電人員
    ）及管區警員至其高雄市○○區○○路一六八巷四十七弄五號三樓住處斷電，迨
    台電人員及管區警員離去後，下樓見乙○○所騎乘之機車仍停放在高雄市○○區
    ○○路一六八巷內，旋即上樓至住處廚房內拿出長約四十一公分切生魚片所用之
    尖刀一把，持刀下樓至上開巷內站立在乙○○之機車旁等待乙○○，欲以持刀為
    加害生命之手段恐嚇乙○○，適乙○○正欲牽騎乘機車離去，見狀隨即躲入附近
    公寓樓梯間躲藏，使乙○○心生畏懼，致生危害於安全。嗣經警據報前往上址處
    理，而當場查獲持刀站在該處等待之甲○○，並扣得生魚刀一把。
二、案經高雄市政府警察局小港分局報告臺灣高雄地方法院檢察署檢察官偵查起訴。
    理由
一、訊據被告甲○○固坦承有於前揭時、地因不滿告訴人乙○○會同台電人員及管區
    警員至其住處斷電，而持其切生魚片所用之尖刀一把至上開巷內站立在告訴人之
    機車旁等待告訴人，隨即為警當場查獲，並扣得生魚刀一把之事實，惟矢口否認
    有何恐嚇之犯行，辯稱：伊因一時生氣才拿刀子下樓，站在樓下乙○○機車旁想
    跟乙○○理論，並不是要恐嚇乙○○云云。然查，右揭事實，業據被告於警訊時
    供稱：因不滿乙○○之所為，所以伊持刀出去要嚇乙○○等語及於偵查中供述：
    當天伊在屋內睡覺，忽然間乙○○會同台電人員與管區人員來斷電，伊很生氣一
    時抓狂就拿刀下樓要嚇唬乙○○，第一次下來沒看見乙○○，只見乙○○之機車
    ，又進去拿刀下來，不久警員就來了等語明確（見九十年五月二十三日警訊筆錄
    及偵查卷第十二頁背面），核與告訴人乙○○於偵查中所指述：伊會同台電人員
    及管區警員斷完電後，在樓下與鄰居聊天，鄰居突然說「趕快走，妳先生來了」
    ，伊聽到後就躲入附近騎樓，心想等被告離開就騎乘機車離去，伊正要去牽機車
    時，見被告拿刀下來，就躲進公寓之騎樓間，被告就拿刀站立在機車旁等伊，不
    久警察就來了等語相符（見偵查卷第十二頁）；並據證人即現場處理之警員丙○
    ○於本院審理時到庭證述：伊當時在外巡邏，線上警網通報學府路有人持刀，於
    是前往查看，看到被告甲○○站在巷口汽車的旁邊手持一把刀，見到巡邏車便將
    刀子丟入汽車底下等語屬實（見本院九十年九月二十八日審判筆錄）；再參以被
    告所持切生魚片所用之尖刀，長約四十一公分，並非短小，而持之站立在巷內告
    訴人之機車旁，客觀上自足以使人心生恐怖，而有不安之感覺，且告訴人於偵查
    中亦陳稱當時會害怕等語，是被告前開所辯，顯係卸飾之詞，委不足採。此外，
    復有扣案之生魚刀一把可資佐證，本件事證明確，被告犯行洵堪認定。
二、查被告甲○○與告訴人乙○○原係配偶關係，二人係家庭暴力防治法第三條第一
    款所定之家庭成員關係，核被告持刀恐嚇告訴人之行為，係犯刑法第三百零五條
    之恐嚇危害安全罪，屬家庭暴力防治法第二條第二項所定之家庭暴力罪。爰審酌
    被告身為人夫人父，本應謀求家庭之圓滿幸福，及營造和諧溫暖之家居生活氣氛
    ，以提供子女健全成長之環境，俾益其人格之健全發展，而被告僅因細故即持刀
    恐嚇告訴人，實屬不智之舉，惟念其犯後坦承部分犯行，態度尚佳等一切情狀，
    量處如主文所示之刑，並諭知易科罰金之折算標準，以資懲儆。另扣案之生魚刀
    一把，係供犯罪所用之物，且為被告所有，業據被告於本院審理時供承在卷可按
    ，應依刑法第三十八條第一項第二款規定併予宣告沒收。
三、公訴意旨另以：被告甲○○於上揭時、地另有以「要殺死妳」等語恐嚇告訴人乙
    ○○，致使告訴人乙○○聞言心生畏懼，因認被告尚涉有此部份之恐嚇罪嫌。惟
    按犯罪事實應依證據認定之，無證據不得推定其犯罪事實；不能證明被告犯罪者
    ，應諭知無罪之判決，刑事訴訟法第一百五十四條、第三百零一條第一項分別定
    有明文。次按認定不利於被告之事實，須依積極證據，苟積極證據不足為不利於
    被告事實之認定，即應為有利於被告之認定，更不必有何有利之證據。再事實之
    認定，應憑證據，如未能發現相當證據，或證據不足以證明，自不能以推測或擬
    制之方法，以為裁判之基礎。另告訴人之告訴，係以使被告受刑事訴追為目的，
    是其陳述是否與事實相符，仍應調查其他證據以資審認。又被害人之陳述如無瑕
    疪，且就其他方面調查又與事實相符，固足採為科刑之基礎，倘其陳述尚有瑕疪
    ，則在未究明前，遽採為論罪科刑之根據，即難認為適法（最高法院三十年上字
    第八一六號、四十年台上字第八六號、五十二年台上字第一三○○號、六十一年
    台上字第三○九九號分別著有判例可資參照）。故在告訴人指訴被告涉嫌犯罪之
    場合，如經調查別無其他證據足證其指訴確與事實相符，則本於「罪證有疑、利
    於被告」之證據法則，即不得遽以其片面之指訴，擷為認定被告犯罪之唯一事證
    ，合先敘明。而本件公訴人認被告涉有此部份恐嚇之犯行，無非係以告訴人乙○
    ○之指訴為其論罪之主要依據。經查，被告於警訊、偵查中及本院審理時除坦承
    有持尖刀站立在巷內機車旁外，始終否認有以「要殺死妳」等語恐嚇告訴人，且
    證人陳雪於偵查中亦證稱：伊有看到被告甲○○持刀站在學府路一六八巷內等
    ，過一會警察就將被告甲○○帶走了，並沒有聽到被告甲○○講哪些話，直到警
    察到達現場才有聽到講話的聲音等語（見偵查卷第十八頁），而證人即現場處理
    之警員丙○○於本院審理時到庭亦證述：（問：有無聽到甲○○說何話？）伊當
    時問被告持刀做何用，被告說沒有做什麼等語（見本院九十年九月二十八日審判
    筆錄），是被告此部份恐嚇之犯行除告訴人之指訴外，本院尚查無有其他積極證
    據，足資審認被告確有公訴人所指此部份恐嚇之犯行，揆諸前開說明，尚不得遽
    告訴人片面之指訴，擷為認定被告犯罪之唯一事證，犯罪既不能證明，本應就被
    告所涉之此部分事實為無罪之諭知，惟公訴人認此部份與前揭有罪部份有實質上
    一罪關係，爰不另為無罪之諭知，併此敘明。
據上論斷，應依刑事訴訟法第二百九十九條第一項前段，刑法第三百零五條、第四十
一條第一項、第三十八條第一項第二款，罰金罰鍰提高標準條例第一條前段、第二條
，判決如主文。
中      華      民      國    九十      年      十      月     十二     日
                                    臺灣高雄地方法院刑事第一庭
                                        法  官    陳玉聰
右正本證明與原本無異。
如不服本判決，應於判決送達後十日內，向本院提出上訴狀。
                                        書記官    鄭淑臻
中    華    民    國      九十    年      十      月        十二        日
附錄本判決論罪科刑法條全文：
刑法第三百零五條
以加害生命、身體、自由、名譽、財產之事，恐嚇他人致生危害於安全者，處二年以
下有期徒刑、拘役或三百元以下罰金。


司法院資訊處製作；財團法人民間司法改革基金會備份。
